臺灣桃園地方法院刑事交通事件裁定　　 96年度交聲字第686號
原處分機關　交通部公路總局新竹區監理所桃園監理站
異　議　人
即受處分人　來鑫通運有限公司
代　表　人　甲○○
代　理　人　乙○○
上列異議人因違反道路交通管理處罰條例案件，對於交通部公路
總局新竹區監理所桃園監理站民國96年9 月19日以桃監裁字第裁
52-C00000000號違反道路交通管理事件裁決書所為之處分（原舉
發案號：北縣警交字第C00000000 號），聲明異議，本院裁定如
下：
    主  文
異議駁回。
    理  由
一、按「汽車裝載貨物超過核定之總重量、總聯結重量者，處汽
    車所有人罰鍰，並記汽車違規紀錄一次，其應歸責於汽車駕
    駛人時，除依第三項規定處汽車駕駛人罰鍰及依第六十三條
    第一項第二款規定記點外，並記該汽車違規紀錄一次」、「
    有前二項規定之情形者，應責令改正或當場禁止通行，並處
    新臺幣一萬元罰鍰，超載十公噸以下者，以總超載部分，每
    一公噸加罰新臺幣一千元；超載逾十公噸至二十公噸以下者
    ，以總超載部分，每一公噸加罰新臺幣二千元；超載逾二十
    公噸至三十公噸以下者，以總超載部分，每一公噸加罰新臺
    幣三千元；超載逾三十公噸者，以總超載部分，每一公噸加
    罰新臺幣五千元。未滿一公噸以一公噸計算。」，道路交通
    管理處罰條例第29條之2 第1 項、第3 項定有明文。
二、原處分意旨略以：異議人即受處分人來鑫通運有限公司所有
    車牌號碼為608-HU號營業貨運曳引車連結22-DV 號拖車，於
    96年8 月10日下午3 時許，由其雇員乙○○駕駛由基隆往宜
    蘭方向行經台2 線道路76.5公里地磅時，過磅顯示48.2公噸
    ，而前揭車輛經查詢，核定總重為43公噸，計超載5.2 公噸
    ，已逾核重12％，遂為警填掣北縣警交字第C00000000 號舉
    發違反道路交通管理事件通知單對受處分人舉發「總重量43
    公噸，會同司機測得48.2公噸，超載5.2 公噸」之違規，移
    送原處分機關處理。嗣經原處分機關交通部公路總局新竹區
    監理所桃園監理站於96年9 月19日依道路交通管理處罰條例
    第29條之2 第3 項及道路交通管理事件統一裁罰基準及處理
    細則第43條、第44條、第67條規定，裁處異議人即受處分人
    新臺幣（下同）16,000元，並記汽車違規紀錄1 次在案。
三、異議意旨略以：異議人固不否認有於上揭時地由司機乙○○
    駕駛前開車輛行經台2 線道路76.5公里地磅時，過磅顯示48
    .2 公 噸，並該車核定總重量為43公噸，該次計超載5.2 公
    噸之事實，然本件違規車輛於本案舉發前，已於中山高速公
    路汐止地磅測得總重46.46 公噸，遂於違規地點測得48.2公
    噸時，旋向警員口頭上提出異議，並請求重測一次，然為警
    所拒，警員仍依測得之數據開立違規單。嗣後司機乃自行前
    往對面中油地磅再度過磅，測得重量為46.5公噸，遂再回舉
    發地點請求警員重測，惟仍遭警員拒絕，司機乙○○只好駕
    車離去，於原車開往八堵行經八堵合發地磅，亦經過磅，測
    得重量為46.6公噸，由此可知，除於違規地點測得總重外，
    其餘數據均未逾車輛核定總重10％之法定寬容值，關於此間
    誤差，則舉發地點所使用之地磅，是否精良、合格，已有疑
    問，又未予重測機會，有損其權益，實難甘服云云。
四、經查：
  (一)查證人即當天值勤員警丙○○於本院調查時到庭具結證稱：
    當天伊有跟臺北縣政府申請活動地磅，因異議人所有之車輛
    過磅顯示重量為48.2公噸，而前揭車輛經查詢，核定總重為
    43公噸，計超載5.2 公噸，有超載的情形所以就製單等語明
    確，且有過磅之地磅測量單據、汽車車籍查詢及拖車車籍查
    詢各1 紙在卷可佐，足認異議人所有之前開車輛確實有裝載
    貨物超過核定之重量乙節。
  (二)異議人雖以舉發地點所使用之地磅，是否精良、合格等詞置
    辯。經查：本件舉發單位所使用之活動地磅為磅秤型號WL-1
    03、磅秤器號3918係經經濟部標準檢驗局檢定合格，此有經
    濟部標準檢驗局出具之度量衡器檢定合格證書影本1 紙附卷
    可參，係異議人所辯，不足為採。
  (三)至異議人復以司機乙○○於其他地點過磅時，所測得之重量
    分別為46.6公噸、46.5公噸，並提出合發地磅單影本1 紙為
    據，證明其無違規情事。惟司機乙○○於基隆市○○路之合
    發地磅過磅，該地點與遭舉發之地點約有十幾公里遠之距離
    ，業據司機乙○○於本院調查時自承，則2 地點既然有其所
    述之距離，從而該磅單所得之數據亦僅能證明當時之情形，
    無礙於舉發當時有前述超載之事實，而有關司機乙○○於中
    油所測得之數據，其亦無提出資料以實其說，是異議人前開
    辯解，亦不足採。
  (四)況違反道路交通管理事件統一裁罰基準及處理細則第12條第
    1 項第13款雖規定「行為人駕駛汽車裝載貨物超過核定之總
    重量或總聯結重量，未逾10％，而未嚴重危害交通安全、秩
    序或發生交通事故，且情節輕微，以不舉發為適當者，交通
    勤務警察或依法令執行交通稽查任務人員得對其施以勸導，
    免予舉發」，然其制定之目的乃考量地磅之法定正負公差及
    其他特殊狀況（如途中天雨、加油、加水等，導致總重量增
    加）等因素，已訂有容許誤差值為10％，用以避免爭議，此
    有交通部90年9 月21日交路90字第054777號函、交通部路政
    司65年4 月1 日路台字第44915 號函、交通部86年11月3 日
    交路（86）監字第11093 號函可資參照，絕非允許載重車所
    有人或駕駛人於起運之際故將總重超逾核定之43公噸，而單
    純期望在警方執法之際，過磅之總重量恰好在10％之容許誤
    差值之最上限，而變相、默示提高法定載重之上限。汽車所
    有人或駕駛人有此行為實已非尊重國家法治之舉，縱另異議
    人所言有測得「46.46 公噸」、「46.5公噸」、「46.6公噸
    」等情為真，然由異議人所稱自行測得之數據均超過超過核
    定上限之總重43公噸，值勤警員得對其舉發，亦難謂為違法
    。
  (四)綜上情節以觀，異議人本件違規情事，洵堪認定。
五、綜上所述，原處分機關認異議人有前述違規情事，依道路交
    通管理處罰條例第29條之2 第1 項、第3 項，就異議人所涉
    「汽車裝載貨物超過核定之重量」之違規行為，裁處罰鍰16
    ,000 元 ，並記汽車違規紀錄1 次，尚屬合法妥適，核無違
    誤，本件異議人之異議為無理由，應予駁回。
六、據上論斷，應依道路交通管理處罰條例第87條第2 項、道路
    交通案件處理辦法第19條，裁定如主文。
中　　華　　民　　國　　96　　年　　11　　月　　19　　日
                    交通法庭法  官  連雅婷
以上正本證明與原本無異。
如不服本裁定，應於裁定送達後5 日內向本院提出抗告狀。
　　　　　　　　　　　　　　書記官　張尹嫚
中　　華　　民　　國　　96　　年　　11　　月　　19　　日
